【裁判字號】    91,訴,706
【裁判日期】    920106
【裁判案由】    洗錢防治法
【裁判全文】
臺灣彰化地方法院刑事判決                          九十一年度訴字第七六號
    公  訴  人  臺灣彰化地方法院檢察署檢察官
    被      告  甲○○  男  二.
右列被告因詐欺案件，經檢察官提起公訴（九十一年度偵緝字第一七七、第一七八號
），本院判決如左：
    主  文
甲○○幫助洗錢，處有期徒刑肆月，如易科罰金，以參佰元折算壹日。緩刑參年。所
得財物新臺幣壹仟元沒收，如全部或一部不能沒收時，追徵其價額或以其他財產抵償
之。
    事  實
一、甲○○因缺錢使用，於民國（下同）八十八年六月間某日，見報章刊登「以存款
    帳戶換取現金，向不特定人買受金融機構帳戶」之廣告，即撥打廣告上之電話詢
    問，對方係自稱「惠姊」之成年女子，告以需開立帳戶並交付該等帳戶之存摺、
    提款卡供使用，每個帳戶可獲得新臺幣（下同）一千元之報酬，甲○○得知可藉
    由出售其開立之金融機構帳戶之存摺簿及提款卡以換取現金花用，並能預見提供
    自己帳戶予他人使用，可能幫助他人掩飾或隱匿重大犯罪所得之財物，竟仍不違
    其本意，而基於幫助洗錢之犯意，於八十八年六月十六日，前往第一商業銀行彰
    化分行（下稱一銀彰化分行）開立四五一五二八五九二一帳號之個人帳戶，連
    同之前所開立之彰化曉陽路郵局○○八四一○─八號帳戶（八十三年十一月十日
    開戶）之存摺、提款卡、印章，在台中市某處以一千元售予「惠姊」。甲○○因
    而提供上開二個帳戶幫助該「惠姊」等人之犯罪集團為常業詐欺之犯行（「惠姊
    」等人之犯罪集團，係以在報紙刊登「銀行循環信用貸款」廣告，誘使不特定人
    依該廣告聯絡後，詐騙被害人匯交手續費、保證金等至其收購使用之金融帳戶內
    ）時，作為其匯款帳戶，藉此掩飾常業詐欺所得款項而使不易追查。嗣潘惠怡因
    見報紙廣告，而陷於錯誤，經電話聯絡後，即陸續依指示，於八十八年六月二十
    四日、同年月二十五日分次將十八萬用金融卡轉帳匯入甲○○之前開一銀彰化分
    行帳戶；乙○○因見報紙廣告，而陷於錯誤，經電話聯絡後，即陸續依指示，於
    八十八年九月八日、同年月九日分次將十六萬六千元以金融卡轉帳匯入甲○○之
    前開郵局帳戶。潘惠怡、乙○○匯款後未收到欲貸款之金錢始知受騙，經報警處
理後，循線查知上情。
二、案經臺灣臺中地方法院檢察署呈請臺灣高等法院臺中分院檢察署檢察長令轉及彰
    化縣警察局彰化分局報請臺灣彰化地方法院檢察署檢察官偵查起訴。
    理  由
一、訊據被告固坦承於前揭時間、地點分別開立前開金融機構之活期儲蓄存款帳戶，
    並將該帳戶之存摺及提款卡交付予「惠姊」者，並得款一千元之事實不諱，惟矢
    口否認有何幫助洗錢之犯意，辯稱：伊當時看報紙刊登信用借款廣告，打電話與
    對方接洽，接聽電話者為一自稱「惠姊」女子，「惠姊」要求伊先去一銀彰化分
    行開戶，以方便辦理貸款。伊開戶連同郵局帳戶之存摺、印章、提款卡在台中市
    某處交付「惠姊」派來之男子，該男子給伊一千元，伊不知道會被作為犯罪工具
    云云。經查：
  (1)被害人潘惠怡於八十九年十二月八日，因見中國時報借貸廣告，欲借貸款項，遂
    打該廣告上之（○四）0000000號聯絡電話，聯絡後陸續依「陳先生」之
    指示，分別於八十八年六月二十四日、同年月二十五日，以金融卡轉帳匯款十八
    萬元入被告前開一銀彰化分行帳戶內，卻未收到貸放之款項；被害人乙○○於八
    十九年十二月八日，因見中國時報借貸廣告，欲借貸款項，遂打該廣告上之00
    00000000號行動電話，聯絡後陸續依「簡小姐」之指示，分別於八十八
    年九月八日、同年月九日，以金融卡轉帳匯款十六萬六千元入被告前開郵局帳戶
    內，未收到貸放之款項；而上開匯入被告帳戶之金額當日隨即被提領一空等情，
    業據被害人潘惠怡、乙○○於警訊時指訴綦詳，並有一銀彰化分行、彰化曉陽路
    郵局客戶交易明細與匯款單附卷可資佐證。據此足見，犯罪集團係以在報紙廣告
    欄內，虛偽刊登代辦銀行循環信用貸款之廣告，而誘使欲申貸金錢之不特定人依
    該廣告上之電話聯絡後，詐騙被害人潘惠怡、乙○○等人將申辦銀行循環信用貸
    款而匯入保證費、手續費等費用於指定之上開被告之金融帳戶內，並藉此掩飾其
    常業詐欺犯行所得之款項甚明。
  (2)如被告係為辦理貸款之需要而交付前開帳戶之存摺、印章、提款卡，亦與一般信
    用貸款詐騙集團之詐騙手法有異，蓋被害人無須將自己之存摺、提款卡、印章交
    付該詐騙集團，而係經由提款卡轉帳方式將自己存款轉入詐騙集團之人頭帳戶，
    何況被告自承取得一千元之報酬，顯係將自己前開帳戶提供詐騙集團使用。被告
    於審理中供稱發覺有異後有辦理存摺掛失手續云云，然經本院函查結果，被告未
    曾掛失前開銀行、郵局存摺，有彰化郵局九十一年十二月十八日彰營字第○九一
    ○一○二二○○號函、一銀彰化分行九十一年十二月二十五日一彰字第四五八號
    函在卷可憑。綜上，足徵被告所辯與事理悖違，應屬事後避重就輕之詞，不足採
    信。
  (3)按金融帳戶為個人理財之工具，而申請開設金融帳戶並無任何特殊之限制，一般
    民眾皆可以存入最低開戶金額之方式申請之，且一個人可以在不同之金融機構申
    請多數之存款帳戶使用，此乃眾所週知之事實，則依一般人之社會生活經驗，苟
    見陌生人不以自己名義申請開戶，反而以刊登廣告之方式向不特定人蒐集承租大
    量他人之銀行帳戶供己使用，衡情應對於該帳戶之是否合法使用乙節當有合理之
    懷疑。而被告並不知悉該「惠姊」者之真實姓名、住居所等相關年籍資料，業經
    其供認在卷，且該「惠姊」者係以刊登廣告之方式，以一千元之代價，收購被告
    所開立之二個不同帳戶使用，已有違常情。復參以被告自承交付前開二個帳戶存
    摺、提款卡、印章予該「惠姊」者，因而獲取一千元之利益等情，由此足見，被
    告於提供上開帳戶之存摺、提款卡給該真實姓名不詳綽號「惠姊」者使用前，應
    足以預見該「惠姊」者或其他不詳人員或其所屬犯罪集團可能將其所提供之帳戶
    用於掩飾因犯罪所匯入之款項，而不違反其本意，是以被告有幫助該「惠姊」者
    等人利用其所提供之上開帳戶洗錢之不確定故意甚明。綜上所述，本件事證明確
    ，被告幫助洗錢之犯行，堪以認定。
二、被告將上開二個金融機構帳戶連同存摺、提款卡出售提供予該「惠姊」者等人使
    用，幫助常業詐欺之行為人等為掩飾因自己重大犯罪所得財物之行為，核其所為
    係犯洗錢防制法第九條第一項之幫助洗錢罪。又被告係幫助該「惠姊」者之犯罪
    集團就其等常業詐欺之重大犯罪所得為洗錢犯行，係幫助犯，應按正犯之刑減輕
    之。爰審酌被告行為時為未滿二十四歲之人，年輕識淺，此次顯係因沒有工作而
    缺錢花用，其因貪圖小利一時失慮而為本件犯行，其犯罪手段、所生危害、及犯
    罪後之態度等一切情狀，量處如主文所示之刑。又被告等行為後，原刑法第四十
    一條之規定：「犯最重本刑為三年以下有期徒刑之刑之罪，而受六月以下有期徒
    刑或拘役之宣告，因身體、教育、職業或家庭之關係或其他正當事由，執行顯有
    困難者，得以一元以上三元以下折算一日，易科罰金。」，已於九十年一月四日
    經修正為刑法第四十一條第一項，該規定為：「犯最重本刑為五年以下有期徒刑
    之刑之罪，而受六月以下有期徒刑或拘役之宣告，因身體、教育、職業或家庭之
    關係或其他正當事由，執行顯有困難者，得以一元以上三元以下折算一日，易科
    罰金。但確因不執行所宣告之刑，難收矯正之效，或難以維持法秩序者，不在此
    限。」，並於同年月十日經總統公布施行，經新舊法比較結果，以新法有利於被
    告，應依刑法第二條第一項前段適用裁判時之法律，均依修正後刑法第四十一條
    第一項前段之規定諭知易科罰金之折算標準，以示懲儆。末查被告前未曾受有期
    徒刑以上刑之宣告，此有臺灣高等法院被告全國前案紀錄表各一份在卷可按，此
    次因一時失慮，致罹刑章，犯後已深感悔悟，其歷經此次偵審程序及科刑判決之
    教訓後，當知所警惕，堪信無再犯之虞，故本院認前開對其宣告之刑，以暫不執
    行為適當，爰併分別宣告緩刑三年，以啟自新。被告出售前開帳戶幫助洗錢所得
    之一千元，依洗錢防制法第十二條之規定沒收，如全部或一部不能沒收時，追徵
    其價額或以其他財產抵償之。
據上論斷，應依刑事訴訟法第二百九十九條第一項前段，洗錢防制法第九條第一項、
第十二條，刑法第二條第一項前段、第十一條前段、第三十條第二項、第四十一條第
一項前段、第七十四條第一款，罰金罰鍰提高標準條例第二條，判決如主文。
本案經檢察官黃淑媛到庭執行職務。
中      華      民      國    九十二    年      一      月      六      日
                                  臺灣彰化地方法院刑事第一庭
                                    法      官  宋  恭  良
右正本證明與原本無異。
如不服本裁定，應於裁定送達後五日內向本院提出抗告狀( 須附繕本 )。
告訴人或被害人對於判決如有不服具備理由請求檢察官上訴者，其上訴期間之計算係
以檢察官收受判決正本之日期為準。
                                    法院書記官  劉  玫  金
中      華      民      國    九十二    年      一      月      六      日
附錄本案論罪科刑法條全文：
洗錢防制法第九條
洗錢者，處五年以下有期徒刑，得併科新台幣三百萬元以下罰金。
以犯前項之罪為常業者，處一年以上七年以下有期徒刑，併科新台幣一百萬元以上一
千萬元以下罰金。
法人之代表人、法人或自然人之代理人、受雇人或其他從業人員，因執行業務犯前二
項之罪者，除處罰行為人外，對該法人或自然人並科以各該項所定之罰金。但法人之
代表人或自然人對於犯罪之發生，已盡力為防止行為者，不在此限。
犯前三項之罪，於犯罪後六個月內自首者，免除其刑；逾六個月者，減輕或免除其刑
；在偵查或審判中自白者，減輕其刑。


司法院資訊處製作；財團法人民間司法改革基金會備份。
